臺灣桃園地方法院民事判決
110年度重訴字第218號
原      告  張貴富  
訴訟代理人  吳恆輝律師
            劉喜  律師   
被      告  乖乖股份有限公司

法定代理人  鍾嘉村  
訴訟代理人  黃思維律師
            孫德至律師
上列當事人間請求返還借款事件，本院於民國111年2月9日言詞
辯論終結，判決如下：
    主  文
原告之訴及假執行之聲請均駁回。
訴訟費用由原告負擔。
　　事實及理由
一、原告主張：被告因需轉投資大陸地區甘地特（天津）糖果有
    限公司（下稱甘地特公司）及營運不佳等原因，由時任之負
    責人廖明輝代表被告陸續向伊借款達美金1,900萬元以上，
    迄今仍未返還，本件訴訟先行請求被告於民國103年5月22日
    向伊借款人民幣3,000萬元部分之借款，並以人民幣比新臺
    幣1：4.3之比例換算，計新臺幣1億2,900萬元，於本件僅先
    請求被告返還其中新臺幣1億元部分 (下稱系爭款項)之借款
    ，爰依消費借貸之法律關係提起本件訴訟等語，並聲明：㈠
    被告應給付原告新臺幣1億元，及自起訴狀繕本送達翌日起
    至清償日止，按週年利率5％計算之利息。㈡願供擔保請准宣
    告假執行。
二、被告則以：廖明輝於擔任伊公司負責人期間，夥同原告掏空
    公司資產，經伊於107年12月6日召開臨時股東會免除廖明輝
    之職務，然原告為干擾公司營運及意圖報復，故提起本件訴
    訟，而依據原告所提出之人民幣3,000萬元匯款資料，付款
    人為嘉年華（天津）有限公司（下稱嘉年華公司），收款人
    為甘地特公司，可見無論係付款人或收款人，均與兩造無關
    ，是兩造並無消費借貸之合意及金錢交付之事實，另觀諸原
    告曾寄發予伊之存證信函，上宣稱伊積欠原告之款項達美金
    3,000萬元，與原告本件訴訟所述之美金1,900萬元天差地遠
    ，且廖明輝對於原告所述美金1,900萬元交付方式，曾出具
    兩份內容不同之書面資料，均無從證明兩造間有借款關係存
    在，再系爭款項金額甚鉅，然原告對於兩造間就借款利息、
    還款期限、還款方式或擔保品如何約定，並未有任何說明，
    亦已背離常識及通常經驗等語，資為抗辯。並聲明：㈠原告
    之訴駁回。㈡如受不利益判決，願供擔保請准宣告免為假執
    行。
三、得心證之理由：
  ㈠按當事人主張有利於己之事實者，就其事實有舉證之責任，
    民事訴訟法第277 條前段定有明文。民事訴訟如係由原告主
    張權利者，應先由原告負舉證之責，若原告先不能舉證，以
    證實自己主張之事實為真實，則被告就其抗辯事實即令不能
    舉證，或其所舉證據尚有疵累，亦應駁回原告之請求。次按
    稱消費借貸者，謂當事人一方移轉金錢或其他代替物之所有
    權於他方，而約定他方以種類、品質、數量相同之物返還之
    契約，民法第474 條第1 項定有明文。又消費借貸，因交付
    金錢之原因多端，除有金錢之交付外，尚須本於借貸之意思
    而為交付，方克成立。倘當事人主張與他方有消費借貸關係
    存在者，自應就該借貸意思互相表示合致及借款業已交付之
    事實，均負舉證之責任（最高法院98年度台上字第1045號判
    決意旨參照）。 
  ㈡經查，原告主張兩造間就系爭款項存有消費借貸關係，既為
    被告所否認，自應由原告就借貸之合意及金錢交付等事實負
    舉證之責。而原告於本院審理之初，先陳稱兩造間就系爭款
    項之借貸曾簽立借據等語 (見本院卷第103頁)，後又改稱兩
    造就此並未簽立任何書面資料等語(見本院卷第111頁)，且
    觀諸原告所提出匯款人民幣3,000萬元之支付業務回單所示
    ，該筆款項匯款人為嘉年華公司，收款人則為甘地特公司（
    見臺灣臺北地方法院110年度重訴字第435號卷〈下稱北院卷〉
    第15頁），均與兩造無關，則兩造間是否有消費借貸之合意
    及金錢交付等情，已有可疑。雖廖明輝於本院審理時證稱：
    因被告欲投資甘地特公司，我有代表被告向原告陸續借款至
    少美金2,000萬元，原告用美金及人民幣方式匯款至指定之
    甘地特公司，兩造約定如甘地特公司有賺到錢，被告就需清
    償借款，另兩造有約定借款利息，但我跟原告說被告的營運
    狀況不好，所以被告沒有付過利息，我在110年間已經不是
    被告的負責人，我有簽立一張補充證明書給原告，證明被告
    有向原告借錢等語（見本院卷第147-151 頁），然系爭款項
    金額甚鉅，果若兩造間就系爭款項存有借貸關係，原告理當
    要求被告簽立書面契約為憑，並將款項直接匯入被告公司，
    以留存明確金流紀錄，另限定被告之清償期限及殷切催討借
    款利息，保障自身權利，原告卻捨此不為，非但於被告借款
    當時未要求簽立書面契約，反於相隔7年之後，始要求非時
    任被告負責人之廖明輝簽立補充證明書（詳如後述），且未
    將系爭款項直接匯入被告之金融帳戶，甚者，更應允被告於
    轉投資之甘地特公司有盈餘獲利時，始需就借款負清償責任
    ，亦對於被告未如期支付借款利息一事，長時間不予追究，
    凡此種種，均與一般借貸關係之常態迥然有異。
  ㈢次查，細繹廖明輝曾於108年3月8日所出具之「證明書」記載
    ：「茲證明本人廖明輝在擔任乖乖公司董事長期間，因乖乖
    公司投資大陸甘地特公司資金美金1,900萬元無法到位，故
    本人有以乖乖公司董事長身份央請張貴富先生借美金1,900
    萬元，且張貴富已經以借款方式將該1,900萬美金存入甘地
    特公司，至本日為止，乖乖公司並無還款予張貴富，本人亦
    無代表乖乖公司還款予張貴富」等語（見本院卷第97頁），
    另於110年3月16日所出具之「補充證明書」記載：「本人廖
    明輝在擔任乖乖股份有限公司董事長期間，因乖乖公司投資
    甘地特公司需要以及乖乖公司因當時在臺灣發生一連串食安
    問題，為不影響乖乖公司的經營，本人曾代表乖乖公司向張
    貴富先生借款美金1,900萬元，且張貴富先生已經將等值于
    該美金1,900萬元的人民幣分次匯入指定的收款帳戶，但本
    人及乖乖公司至今仍未還款」等語（見北院卷第13頁），顯
    見廖明輝陳稱其代表被告向原告借款之美金1,900萬元（含
    系爭款項），或由原告以美金直接存入甘地特公司，或以人
    民幣分次匯入指定之帳戶，或如前開證稱係以美金及人民幣
    方式匯款至甘地特公司，則其所述對於兩造借款交付之方式
    、交付之幣別，有前後不一之情形，可見一斑；況佐以廖明
    輝證稱：被告公司內沒有人知道系爭款項之借貸事宜，因為
    大陸地區的事情都是我在負責的等語（見本院卷第154頁）
    ，本院認被告為一歷史悠久、頗具規模之公司，理當有健全
    之內部查察及稽核機制，殊難想像被告公司之會計、財務或
    董事會等內部單位，竟無人知悉兩造間存有金額不斐之系爭
    款項借貸關係存在，是廖明輝前揭證述內容，除與其所書立
    之證明書、補充證明書所示內容有所出入外，亦與常情不符
    ，實難盡信。
  ㈣實則，參以被告所提出廖明輝曾於95年1月23日出具之「借款
    協議」記載略以：善島建設公司張貴富總經理同意借款人民
    幣70萬元予乖乖公司董事長廖明輝，並以廖明輝在乖乖公司
    資產做擔保等語（見本院卷第191頁），另於103年3月17日
    出具之「確認意向書」記載略以：本人廖明輝前將投資、設
    立於大陸地區之甘地特公司讓與張貴富先生經營時，曾保證
    甘地特公司讓與前所負擔之各類債務，由本人全權負責，經
    確認甘地特公司於轉讓前尚有欠稅、欠稅罰款及債務等合計
    人民幣5687.5萬元未清償，由張貴富先生支付，另本人與張
    貴富協調後，由本人持有甘地特公司43.75%之股份，張貴富
    持有56.35％，本人依持股比例應出資美金275.625萬元，已
    由張貴富墊付並投入甘地特公司資本內，本人同意將本人及
    可支配之乖乖公司股票全數設質予張貴富，以擔保所欠上開
    人民幣5687.5萬元、美金275.625萬元等款項等語（見本院
    卷第189-190頁），及兩造於100年8月18日所共同簽立之「
    協議書」記載略以：關於甘地特公司增資美金300萬元，雙
    方協議各繳納美金150萬元，由廖明輝向張貴富借款美金150
    萬元用以繳付增資額，借款期限為100年9月30日至105年9月
    29日，借款年息3.5％，廖明輝用200萬股乖乖公司股票提供
    質押擔保等語（見本院卷第192頁），另於103年7月8日共同
    簽立之「共同合作、投資協議書」當中，曾約定兩造欲對被
    告公司進行資產評估及確認，並由廖明輝取得被告公司51％
    以上股權，由原告取得40％之股權後，共同設立一基金會，
    並將被告公司商標移轉予該基金會，兩造另共同規劃成立控
    股公司，以統籌兩造投資設立之公司之協議（見本院卷第19
    3-202頁），可知廖明輝多有以自己名義向原告借款，並以
    自有股票設質予原告作為擔保之情，且有與原告相約共同對
    甘地特公司增資，及欲取得被告多數股權，以實質控制被告
    公司之舉，顯見原告與廖明輝間之金錢往來（含系爭款項）
    ，均為其等間基於借貸、共同投資及策略聯盟等內部關係始
    然，實查無與被告有關之任何情形。
  ㈤從而，本件原告無法舉證證明其與被告間就系爭款項存有消
    費借貸之合意及金錢交付等事實，則原告請求被告返還系爭
    款項，即屬無據。
四、綜上所述，原告以消費借貸之法律關係提起本件訴訟，請求
    被告給付新臺幣1億元，及自起訴狀繕本送達翌日起至清償
    日止，按週年利率5％計算之利息，為無理由，應予駁回。又
    原告之訴既經駁回，其假執行之聲請即失所附麗，應併予駁
    回。
五、本件事證已臻明確，兩造其餘主張、陳述及所提之證據，經
    審酌均與判決結果不生影響，爰不逐一論列，附此敘明。
六、訴訟費用負擔之依據：民事訴訟法第78條。 
中　　華　　民　　國　　111 　年　　4 　　月　　6 　　日
                  民事第二庭    法　官　廖子涵
正本係照原本作成。
如對本判決上訴，須於判決送達後二十日內向本院提出上訴狀。
如委任律師提起上訴者，應一併繳納上訴審裁判費。
中　　華　　民　　國　　111 　年　　4 　　月　　7 　　日
                                書記官  李慧慧